【裁判字號】    97,訴,1016
【裁判日期】    971031
【裁判案由】    損害賠償
【裁判全文】
臺灣桃園地方法院民事判決              97年度訴字第1016號
原      告  乙○○
訴訟代理人  邱奕澄律師
複  代理人  丁○○
被      告  甲○○
被      告  國華通運股份有限公司
                      樓
法定代理人  丙○○
上列當事人間請求損害賠償事件，本院於民國97年10月8 日言詞
辯論終結，判決如下：
    主  文
被告應連帶給付原告新台幣柒拾捌萬仟貳佰拾元，及被告
甲○○自民國九十七年五月二十三日起，被告國華通運股份有限
公司自民國九十七年六月三日起，均至清償日止，按年息百分之
五計算之利息。
原告其餘之訴駁回。
訴訟費用由被告連帶負擔百分之七十二，餘由原告負擔。
    事實及理由
壹、程序方面：
一、按訴狀送達後，原告不得將訴變更或追加他訴，但擴張或減
    縮應受判決事項之聲明者，不在此限，民事訴訟法第255 條
    第1 項第3 款定有明文。本件原告於起訴時原聲明請求被告
    應連帶給付原告新台幣（下同）1,088,000 元。嗣於本院審
    理中，將上開訴之聲明擴張為被告應連帶給付原告1,088,00
    0 元，及自支付命令送達翌日起至清償日止，按年息百分之
    5 計算之利息，其擴張聲明部分，經核與前揭規定相符，應
    予准許，合先敘明。
二、本件被告國華通運股份有限公司（下稱國華公司）經合法通
    知，未於言詞辯論期日到場，核無民事訴訟法第386 條各款
    所列情形，爰依原告聲請，由其一造辯論而為判決。
貳、實體方面：
一、本件原告主張：
  (一)被告甲○○於民國96年12月22日因執行職務而駕駛被告國華
    公司所有車牌號碼為188-HD營業貨運曳引車（下稱系爭曳引
    車），行經桃園縣大溪鎮○○路○○路段，因疏未注意該車
    輪胎鬆落，高速脫離車身滾動至桃園縣大溪鎮○○路○ 段14
    6 號原告所經營之登豐佛具店，導致店內之財物嚴重毀損，
    經原告計算，店內財物損失及營業場所修繕費用，合計為1,
    088,000 元。又甲○○係受雇於國華公司，且本件損害係甲
    ○○業務上之駕駛行為所致，爰依民法第184 條、第188 條
    規定，請求被告連帶負損害賠償責任。嗣原告已於97年4 月
    3 日發函通知被告出面協商賠償事宜，被告均未置理。
  (二)聲明：被告應連帶給付原告1,088,000 元，及自支付命令送
    達翌日起（甲○○自97年5 月23日，國華公司自97年6 月3
    日）至清償日止，按年息百分之5 計算之利息。
二、被告甲○○則以原告請求之金額過高等語，資為抗辯，並聲
    明請求駁回原告之訴。
三、被告國華公司經合法通知，未於言詞辯論期日到庭，亦未提
    出書狀作何聲明或陳述。
四、本院之判斷：
  (一)原告主張甲○○於96年12月22日因執行職務而駕駛國華公司
    所有之系爭曳引車，行經桃園縣大溪鎮○○路○○路段，因
    疏未注意該車輪胎鬆落，高速脫離車身滾動至桃園縣大溪鎮
    ○○路○ 段146 號原告所經營之登豐佛具店，導致店內之財
    物嚴重毀損等語，業據其提出系爭曳引車行車執照1 件、現
    場照片6 張為證（參見本院97年度司促字第17696 號支付命
    令卷第5 至8 頁），甲○○對此並不爭執，而國華公司已於
    相當時期受合法之通知，於言辯論期日不到場，亦未提出準
    備書狀爭執，是原告主張之前揭事實，自堪信為真實。
  (二)原告復主張經其計算，店內財物損失及營業場所修繕費用，
    合計為1, 088,000元。又甲○○係受雇於國華公司，且本件
    損害係甲○○業務上之駕駛行為所致，依民法第184 條、第
    188 條規定，請求被告連帶負損害賠償責任。嗣原告已於97
    年4 月3 日發函通知被告出面協商賠償事宜，被告均未置理
    等語，並提出估價單及存證信函等件為證，甲○○僅抗辯原
    告請求之金額過高等語，其餘部分則不爭執。
  1.按行車前應注意之事項，依下列規定：(1)方向盤、煞車、輪
    胎、燈光、雨刮、喇叭、照後鏡及依規定應裝設之行車紀錄
    器、載重計與轉彎、倒車警報裝置等須詳細檢查確實有效，
    道路交通安全規則第89條第1 項第1 款定有明文。經查，甲
    ○○駕駛系爭曳引車，本應遵守上開規定，竟未於行車前確
    實檢查上述車輛設備，導致系爭曳引車之輪胎在行駛過程中
    發生脫落，並高速滾入原告經營之店家造成損害，而甲○○
    當時並無其他不能注意之情形，足見甲○○顯有過失，且其
    過失與原告經營之店家所受損害間有相當因果關係，是甲○
    ○自應對原告負損害賠償責任。
  2.按目前在臺灣經營交通事業之人，接受他人靠行（出資人以
    該經營人之名義購買車輛，並以該經營人名義參加營運），
    而向該靠行人（出資人）收取費用，以資營運者，比比皆是
    ，此為週知之事實。該靠行之車輛，在外觀上既屬經營人所
    有，乘客又無從分辨該車輛是否他人靠行營運，乘客於搭乘
    時，只能從外觀上判斷該車輛係某經營人所有，該車輛之司
    機係為該經營人服勞務，自應認該司機係為該經營人服勞務
    。又此種交通企業，既為目前台灣社會所盛行之獨特經營型
    態，則此種交通公司，即應對廣大乘客之安全負起法律上之
    責任。蓋該靠行之車輛，無論係由出資人自行駕駛，或招用
    他人合作駕駛，或出租，在通常情形，均為該交通公司所能
    預見，苟該駕駛人係有權駕駛（指非出自偷竊或無權占有後
    所為之駕駛），在客觀上似應認其係為該交通公司服勞務，
    而應使該交通公司負僱用人之責任，方足以保護交易之安全
    （最高法院87年度台上字第86號、77年度台上字第665 號判
    決意旨參照）。經查，甲○○於本院審理中自伊係受僱於國
    華公司，目前還在任職等語（參見本院卷第27頁），由此可
    知，國華公司對甲○○應有指揮、監督之權限。又系爭曳引
    車係登記在國華公司名下，有系爭曳引車之行照1 件在卷可
    佐（參見前揭支付命令卷第5 頁），復依道路交通安全規則
    第42條第1 項第1 款前段規定：大客車、大貨車、小貨車、
    拖車、大型客貨兩用車及特種車，應於車廂兩邊顯明位置標
    示汽車所有人名稱。因系爭曳引車登記為國華公司所有，則
    系爭曳引車之車體兩邊自須標示國華公司字樣，揆諸上開說
    明，在客觀上既可認甲○○係為國華公司服勞務，國華公司
    即應負僱用人之責任。
  3.按因故意或過失，不法侵害他人之權利者，負損害賠償責任
    。汽車、機車或其他非依軌道行駛之動力車輛，在使用中加
    損害於他人者，駕駛人應賠償因此所生之損害。受僱人因執
    行職務，不法侵害他人之權利者，由僱用人與行為人連帶負
    損害賠償責任。不法毀損他人之物者，被害人得請求賠償其
    物因毀損所減少之價額，民法第184 條第1 項前段、第188
    條第1 項前段、第191 條之2 、第196 條分別定有明文。查
    甲○○疏未注意，讓系爭曳引車之輪胎鬆落，高速脫離車身
    滾動至原告所經營之登豐佛具店內，導致店內之財物嚴重毀
    損，又系爭曳引車係靠行於國華公司，並由國華公司負責指
    揮調度，國華公司即應負僱用人之責任，揆諸上開規定，原
    告自得向被告請求連帶損害賠償。
  4.原告主張經其計算，店內財物損失及營業場所修繕費用，合
    計為1,088,000 元等語，甲○○則以前詞置辯。然查，依原
    告所提出威信公證公司出具之損失計算明細表所示，原告因
    本件事故，致店內店內財物損失及營業場所修繕費用，合計
    為792,900 元，經折舊計算後，總損失金額為783,233 元，
    有該損失計算明細表1 件在卷可稽（參見本院卷第48至49頁
    ），而原告於起訴時雖曾提出估價單5 張為證，然原告對於
    上開損失計算明細表所載內容並未表示有何不實之處，考量
    威信公證公司係一專業公證公司，該公司所出具之公證報告
    自具有相當之公信力，故原告因本件事故所受損害金額之認
    定仍應以上開損失計算明細表所載為準。是原告得請求被告
    連帶賠償783,233元，逾此範圍之請求，即屬無據。
  (三)從而，原告依侵權行為損害賠償之法律關係，訴請被告連帶
    給付原告783,233 元，及自支付命令送達翌日起（甲○○自
    97年5 月23日，國華公司自97年6 月3 日）至清償日止，按
    年息百分之5 計算之利息，洵屬正當，應予准許。逾此範圍
    所為之請求，為無理由，應予駁回。
五、本件事證已臻明確，兩造間其餘攻擊防禦方法，核與本判決
    結果不生任何影響，爰不一一予以論述，附此敘明。
六、據上論結，原告之訴為一部有理由，一部無理由，依民事訴
    訟法第385 條第1 項前段、第79條、第85條第2 項，判決如
    主文。
中    華    民    國    97    年    10    月    31    日
                  民事第一庭    法  官  林哲賢
上為正本係照原本作成。
如對本判決上訴，須於判決送達後20日內向本院提出上訴狀
中    華    民    國    97    年    10    月    31    日
                                書記官 羅美英


司法院資訊處製作；財團法人民間司法改革基金會備份。
